Inventaris van het archief van de Inspecteur-Generaal van de Scheepvaart, 1941-1964
Nationaal Archief, Den Haag
Ministerie van Verkeer en Waterstaat: Inspecteur-Generaal van de Scheepvaart
Isp.-Gen. Scheepvaart
1941-1964
W28529
0.80 meter; 40 inventarisnummers.
Normale geschreven en gedrukte teksten.
Nationaal Archief, Den Haag
Inspecteur-Generaal van de Scheepvaart
Het archief bevat jaarverslagen en andere stukken m.b.t. de organisatie. Verder zijn er losse stukken over een reeks van onderwerpen: o.a. walvisvaart, vervoer van explosieven en licht ontvlambare stoffen, stormwaarschuwingen, de Watersnood, Schepenbesluit, visserij en zeelieden.
Archiefvorming
Geschiedenis van de archiefvormer
1. Het archief van de Inspecteur Generaal van Scheepvaart (1941-1964), van de Scheepvaartinspectie (1957-1972) en van de Scheepvaartinspectie Amsterdam (1947-1960)
In artikel 10 van de Schepenwet van 1 juli 1909 (Stb. 219) werd gesteld dat alle schepen aan een voortdurend toezicht van Rijkswege waren onderworpen en dat dit toezicht, onder de 'bevelen van de minister', moest worden uitgevoerd door een Inspecteur-Generaal van de Scheepvaart, tevens hoofd van de Scheepvaartinspectie. De taken zijn gedurende de oorlogsjaren en kort daarna ondergebracht geweest bij de departementen welke verantwoording droegen voor scheepvaartaangelegenheden. Blijkens de Staatsalmanak van 1947 ressorteerde de Scheepvaartinspectie onder het per 3 juli 1946 opgerichte (KB van 18 juli 1946, Stb. no. G. 186) Directoraat Generaal van Scheepvaart. In feite echter was het Directoraat de departementsdienst waar de scheepvaartinspectie gebruik van maakte wanneer deze dienst zich tot de Minister richtte. De Inspecteur-Generaal van Scheepvaart had geen verantwoording af te leggen aan de Directeur-Generaal van Scheepvaart maar direct aan de Minister. Formeel had de Directeur Generaal van Scheepvaart geen ambtelijke beleidsinvloed.
De Inspecteur-Generaal voerde de leiding over de Scheepvaartinspectie. Vanaf haar ontstaan is de Scheepvaartinspectie voor de uitvoering van de haar toegewezen taken onderverdeeld geweest in een viertal districten, bet Ie District (Amsterdam), het IIe District (Rotterdam), het IIIe District (Groningen), het IVe District (IJmuiden) en een Hoofd Scheepvaartinspectie Nederlandse Antillen.
De dienst was voornamelijk belast met uitvoering van de Schepenwet en daaruit voortvloeiende regelingen. De uitvoering hield onder meer in: het uitoefenen van toezicht op nieuwbouw, verbouw en reparatie van zeeschepen, het houden van periodieke inspecties met het oog op certificering van schepen, het doen van vooronderzoek naar scheepsrampen (voor overdracht aan de Raad voor de Scheepvaart), en de uitvoering van het Schepelingenbesluit (voorschriften met betrekking tot verblijven en monstering).
In juli 1966 werd bij besluit van de minister van Verkeer en Waterstaat houdende reorganisatie van de Scheepvaartinspectie d.d. 20 juni 1966, nr. 4180 KAB, de Scheepvaartinspectie formeel onder de Directeur Generaal van Scheepvaart geplaatst. De toenmalige minister beoogde hiermee een vereenvoudiging van de organisatie binnen het departement.
Geschiedenis van het archiefbeheer
Ten aanzien van de geschiedenis van het archief is weinig tot niets te achterhalen. Hoogstwaarschijnlijk is het archief, bij plaatsing van de dienst onder het Directoraat-Generaal van Scheepvaart (DGS) opgenomen in het DGS-archief.
Het archief van de Inspecteur-Generaal Scheepvaart is in 1993 door het Directoraat Generaal voor Scheepvaart en maritieme Zaken ter bewerking aan de Centrale Archiefselectiedienst (CAS) aangeboden. In 1993 is het archief na bewerking geretourneerd. Omtrent oorspronkelijke structuur in het archief, oorspronkelijke omvang, mogelijke vernietiging en eventuele herordening zijn geen gegevens bekend.
In 1997 heeft een bewerking van het archief gericht op de materiële verzorging van het bestand conform de normen goede en geordende staat plaatsgevonden door het Directoraat-Generaal Goederenvervoer waaronder het archief is komen te berusten. De door de CAS aangebrachte ordening is hierbij gehandhaafd. Het archief maakt een incomplete indruk. Er heeft bij de materiële verzorging geen vernietiging plaatsgevonden.
De verwerving van het archief
Overbrenging van een overheidsarchief
2.16
Aanwijzingen voor de gebruiker
Openbaarheidsbeperkingen
Volledig openbaar.
Materiële beperkingen
Aanvraaginstructie
Openbare archiefstukken kunnen online worden aangevraagd en gereserveerd. U kunt dit ook via de terminals in de studiezaal van het Nationaal Archief doen. Om te kunnen reserveren dient u de volgende stappen te volgen:
U maakt een profiel aan op www.gahetna.nl, en logt vervolgens in
Via de archiefinventaris (alleen de beschrijvingen met rode nummers) selecteert u het gewenste archiefstuk door op de knop 'Reserveren' te klikken
In het volgende scherm geeft u aan op welke dag u het archiefstuk wilt inzien
Indien u zich bevindt in de studiezaal en een tafelnummer heeft ontvangen kunt u dit nummer vermelden. Als u geen tafelnummer heeft kunt u tafelnummer 777 laten staan
Vervolgens bevestigt u uw reservering door deze te versturen.
Verwant materiaal
Beschikbaarheid van kopieën
Beschrijving van de series en archiefbestanddelen
- Scheepvaartinspecties gehouden buiten Nederland., 1942-1947; 1
- Jaarverslagen van de Scheepvaartinspectie (1946 en 1948 niet aanwezig)., 1946-1958; 2
- Personeelsformatie van de Scheepvaartinspectie., 1950-1951; 3
- Verslag en reacties daarop van de Scheepvaartattache R. Mullet te Djakarta over zijn dienstreis naar Hongkong in 1952., 4
- Rapporten over de administratieve organisatie van de Scheepvaartinspectie., 1953; 5
- Taakinventarisatie van de Scheepvaartinspectie., 1956; 6
- Rapport betreffende een studiereis naar Indonesië op het gebied van de scheepvaartinspectie en aanverwante zaken., 1951; 7
- Wijziging van de Schepenwet., 1945-1953; 8
- Totstandkoming en wijziging van het Schepenbesluit 1952., 1945-1958; 9
- Stukken betreffende de Nederlandse Walvisvaart., 1946-1948; 10
- Registratie van Nederlandse zeeschepen die vanuit Indonesische havens en/of binnen Indonesië opereren., 1946-1952; 11
- Regels betreffende het vervoer van brandbare vloeistoffen op de binnenwateren. 1947-1950., 12
- Stukken betreffende de demagnetisering van vissersschepen., 1949; 13
- Wijziging van enkele hoofdstukken en bijlagen van het Schepenbesluit., 1949-1950; 14
- Wetsontwerp ontplofbare stoffen en vervoer lichtontvlambare stoffen., 1950-1951; 15
- Stukken betreffende de bespreking van de voorschriften voor het vervoer van explosieven met zeeschepen., 1951-1952; 16
- Stukken betreffende de pyrotechnische noodsignalen., 1952-1953; 17
- Instructies van ambtenaren Scheepvaartinspectie., 1953; 18
- Vaststelling van tarieven voor binnentankschepen ingevolge de Schepenwet., 1953; 19
- Regels voor de inrichting van stallen voor het vervoer van dieren als deklading., 1955; 20
- Stukken betreffende demagnetiseringsinstallaties., 1956; 21
- Toelichting op het Schepenbesluit 1952., 1956; 22
- Commissie van Algemene Zaken betreffende de wijziging van hoofdstuk VI van het Schepenbesluit 1952., 1963-1964; 23
- Commissie van Nautische Zaken betreffende de wijziging van hoofdstuk V en bijlagen XI en XII van het Schepenbesluit 1952., 1963-1964; 24
- Commissie van Scheepsbouw betreffende de wijziging van bijlagen I tot en met IV, VII en X van het Schepenbesluit 1952., 1963-1964; 25
- Oprichting Nederlandse Waarschuwingsdienst voorharde wind en stormweer / Wind-en Stormwaarschuwingsdienst., 1945-1951; 26
- Expertiserapporten van schade opgelopen aan vaartuigen ten gevolge van de watersnoodramp 1953., 1953-1955; 27
- Commissie tot herziening van de bepalingen betreffende de logiezen van schepelingen., 1941-1951; 28
- Commissie van Wijziging van bijlage V van het Schepenbesluit., 1946; 29
- Commissie voor vakkennis schippers en stuurlieden zeevisvaart., 1949-1950; 30
- Toezicht op de Nederlandse weerschepen., 1949-1955; 31
- Commissie voor de vakopleiding voor het visserijbedrijf., 1950; 32
- Commissie voor de bescherming van de zeescheepvaart., 1955; 33
- Commissie van overleg voor de kustvaart., 1955; 34
- Stukken betreffende het internationaal verdrag te beveiliging van mensenlevens op zee., 1947-1962; 35
- Voorbereiding voor de Internationale Maritieme Conferentie te Genève in 1948., 36
- Voorbereiding van de S.O.L.A.S. Convention (Safety of Life at Sea)., 1958-1960; 37
- Stukken betreffende de Voorbereidende Technische Zeeliedenbijeenkomst., 1945; 38
- Zeeliedenarbeids-conferentie te Seattle., 1946-1955; 39
- Benoeming en bevordering personeel van de Scheepvaartinspectie., 1950-1954; 40